【裁判字號】    98,附民上,69
【裁判日期】    990722
【裁判案由】    損害賠償
【裁判全文】
臺灣高等法院高雄分院刑事附帶民事訴訟判決          
上  訴  人
即  被  告  0000甲0000.
被上 訴 人
即  原  告  0000甲0000.
被上 訴 人
即 原 告兼
法定代理人  0000甲0000.
            0000甲0000.
上列當事人間因妨害性自主案件（刑事案號：本院98年度上訴字
第1832號），提起附帶民事訴訟請求損害賠償事件，上訴人不服
臺灣高雄地方法院98年度附民字第497 號中華民國98年11月11日
第一審刑事附帶民事訴訟判決，提起上訴，本院判決如下：
    主  文
上訴駁回。
    事實及理由    
一、本案經本院審理結果，認原審判決之認事用法及諭知上訴人
    應賠償給付之金額及關於假執行宣告等主文核無不合，應予
    維持，並引用原審判決書之事實及理由。（如附件）
二、上訴人上訴意旨仍執陳詞否認犯罪，否認賠償義務，指摘原
    判決不當，為無理由。上訴人確有對被害人即被上訴人A 女
    強制性交之事實，亦經本院以98年度上訴字第1832號刑事判
    決駁回上訴在案。原審參酌上訴人所為本件強制性交犯行造
    成原告精神上之痛苦，並考量兩造之學經歷、收入、財產狀
    況等一切情狀，認被上訴人A 女請求之精神慰撫金為新臺幣
    （下同）20萬元、被上訴人乙女、丙男請求之精神慰撫金則
    各為10萬元等情，核均屬適當，且就上訴人而言亦非過高，
    因判決上訴人即被告應給付被上訴人A 女二十萬元及應給付
    被上訴人乙女、丙南各10萬元，並均自民國98年10月6 日起
    至清償日止，按年息百分之5 計算之利息，經核並無違誤。
    是其上訴並無理由，應予駁回。
據上論斷，應依刑事訴訟法第490 條前段、第368 條、第374 條
，判決如主文。
中    華    民    國    99    年    7     月    22    日
                  刑事第三庭    審判長法  官  莊崑山
                                      法  官  唐照明  
                                      法  官  莊松泉
以上正本證明與原本無異。
本件判決不得上訴。
中    華    民    國    99    年    7     月    22    日
                                      書記官  葉淑華 

附件：
臺灣高雄地方法院刑事附帶民事訴訟判決
                                     98年度附民字第497號
原        告 0000甲0000 （真實姓名、年籍、住址均詳卷）
原        告 0000甲0000A（真實姓名、年籍、住址均詳卷）
兼法定代理人 0000甲0000B（真實姓名、年籍、住址均詳卷）
被        告 0000甲0000C（真實姓名、年籍、住址均詳卷）
上列被告因妨害性自主罪案件（原審98年度訴字第148 號），經
原告提起附帶民事訴訟，請求損害賠償，原審判決如下︰
    主  文
被告應給付原告0000甲0000新臺幣貳拾萬元及應給付原告0000甲
0000A 、0000甲0000B 各新臺幣拾萬元，及均自民國九十八年十
月六日起至清償日止，按年息百分之五計算之利息。
原告其餘之訴駁回。
本判決第一項得假執行。
原告其餘假執行之聲請駁回。
    事實及理由
一、原告起訴主張：原告0000甲0000A 、0000甲0000B （以下分
    別稱乙女、丙男）與被告（以下略稱甲男）為鄰居關係，原
    告00 00 甲0000（以下略稱A 女）為乙女、丙男之女。乙女
    、丙男因平日生意忙碌，有時會委託甲男代為照顧A 女。詎
    甲男於民國97年8 月4 日下午某時，在經營之排骨店內，竟
    利用無人在場之機會，竟強脫年僅3 歲之A 女褲子，以持檳
    榔強塞A 女陰道與肛門之方式，對A 女強制性交，致A 女陰
    道與肛門均紅腫，不法侵害A 女之人格法益及乙女、丙男之
    身分法益，為此，爰依侵權行為法律關係，提起本件刑事附
    帶民事訴訟，請求被告負損害賠償責任。並聲明：(一)被告應
    給付原告A 女新臺幣（下同）150 萬元精神慰撫金及原
    告乙女、丙男各50萬元精神慰撫金，暨自起訴狀繕本送達翌
    日起至清償日止，按週年利率5%計算之利息。(二)願供擔保，
    請准宣告假執行。
二、被告則以：伊並無以檳榔塞入原告A 女之陰道、肛門，97年
    8 月4 日當天原告乙女、丙男並未託伊照顧原告A 女，並聲
    明：原告之訴駁回。
三、按附帶民事訴訟之判決，應以刑事訴訟判決所認定之事實為
    據，刑事訴訟法第500 條前段定有明文。本件原告起訴主張
    原告A 女遭被告違反意願而強制性交之事實，業經原審98年
    度訴字第148 號刑事判決認定事證明確，依刑法第222 條第
    1 項第2 款之加重強制性交罪，判處被告有期徒刑7 年6 月
    在案，是堪信原告之主張為真實。
四、次按因故意或過失，不法侵害他人之權利者，負損害賠償責
    任；不法侵害他人之身體、貞操者，被害人雖非財產上之損
    害，亦得請求賠償相當之金額，民法第184 條第1 項前段、
    第195 條第1 項前段分別定有明文。不法侵害他人基於父、
    母、子女或配偶關係之身分法益而情節重大者，得準用上開
    規定，民法第195 條第3 項亦定有明文。又按慰藉金之賠償
    須以人格權遭遇侵害，使精神上受有痛苦為必要，其核給之
    標準固與財產上損害之計算不同，然非不可斟酌雙方身分資
    力與加害程度，及其他各種情形核定相當之數額（最高法院
    51年台上字第223 號判例參照）。本件被告對原告A 女為強
    制性交行為，所為顯係不法侵害原告A 女之身體、貞操法益
    ，而原告乙女、丙男為A 女之父母至親，因被告上述行為必
    然帶來精神上莫大痛苦，是原告等人依據侵權行為之法律關
    係，請求被告賠償其等所受損害，即屬有據。
五、又查，原告A 女事發當時未滿4 歲，遭被告為前述侵害行為
    ，影響其身心之正常發展，此參以A 女接受高雄市立凱旋醫
    院精神鑑定結果，認「案主方年幼，其道德發展尚未成熟，
    亦無成熟之是非辨別的能力，性侵害事件可能會影響到案主
    模仿或學習，對男女界線模糊，易影響其日後人際關係的發
    展... 整個事件中案主目前雖在案發後予以隔離危險情境，
    且由案母給予較多的照顧時間與心力，惟因性侵的傷害，仍
    可能會影響日後的感情和婚姻，尤其是親密關係的建立方面
    」，有高雄市立凱旋醫院98年9 月1 日高市凱醫成字第0980
    005821號函檢附精神鑑定書附卷可稽。另斟酌被告侵害行為
    之手段、次數、程度等情狀；原告乙女高職畢業，現從事賣
    檳榔工作，名下僅有摩托車1 台，目前積欠銀行約30萬信用
    卡債務；原告丙男高職畢業，從事焊接工作，為臨時工，月
    收入在景氣好時約有萬元，名下有1 台車齡十幾年之中古車
    ；被告國中畢業，經營自助餐店，月收入約3 、4 萬元，已
    婚、育有兩子，無其他負債，此均經兩造陳明在卷，原審審
    酌被告強制性交犯行造成原告精神上之痛苦，及考量兩造之
    學經歷、收入、財產狀況等一切情狀，認原告A 女請求之精
    神慰撫金以20萬元為適當、原告乙女、丙男請求之精神慰撫
    金則各以10萬元為適當，逾此範圍之請求不應准之。
六、綜上所述，原告依侵權行為之法律關係，請求被告給付原告
    A 女20萬元、給付乙女、丙男各10萬元及自起訴狀繕本送達
    翌日即98年10月6 日起至清償日止，按週年利率5%計算之利
    息部分，為有理由，應予准許；逾此範圍之請求，尚屬無據
    ，應予駁回。
七、本件所命給付金額未逾50萬元，爰依刑事訴訟法第491 條第
    10款準用民事訴訟法第389 條第1 項第5 款規定，依職權宣
    告假執行。原告固聲請願供擔保為假執行，然於其勝訴部分
    ，核無必要，其敗訴部分，假執行之聲請則失所附麗，應予
    駁回。
八、原告依刑事訴訟法第487 條規定，於刑事訴訟程序提起本件
    附帶民事損害賠償訴訟，依法無庸繳納裁判費，爰不另為裁
    判費用負擔之諭知，附此敘明。
九、本件事證已臻明確，兩造其餘主張、陳述及立證方法，經核
    於判決不生影響，爰不逐一論述。
據上論結，本件原告之訴為一部有理由，一部無理由，依刑事訴
訟法第502 條、第491 條第10款、民事訴訟法第389 條第1 項第
5 款，判決如主文。
中    華    民    國    98    年    11    月    11    日
                  刑事第十八庭  審判長法  官   李東柏
                                      法  官   周佳佩
                                      法  官   王  琁
上正本證明與原本無異
如不服本判決應於收受本判決後10日內向原審提出上訴書狀，並
應敘述具體理由，如未敘述上訴理由者，應於上訴期間屆滿後20
日內補提理由書狀於原審（均須按他造當事人之人數附繕本）「
切勿逕送上級法院」。
本判決非對於刑事訴訟之判決有上訴時不得上訴。
中    華    民    國    98    年    11    月    11    日
                                      書記官   黃國忠

司法院資訊處製作；財團法人民間司法改革基金會備份。
